臺灣高雄地方法院民事判決　　　　　　 94年度簡上字第238號
上　訴　人　齊雲實業有限公司
法定代理人　丁○○
訴訟代理人　丙○○
訴訟代理人　謝嘉順律師
複代 理 人　謝秋蘭律師
被上 訴 人　合作金庫商業銀行股份有限公司
法定代理人　乙○○
訴訟代理人　甲○○
　　　　　　戊○○
上列當事人間第三人異議之訴事件，上訴人對於民國94年11月16
日本院鳳山簡易庭94年度鳳簡字第1208號第一審判決提起上訴，
本院於96年4月25日言詞辯論終結，判決如下：
    主  文
上訴駁回。
第二審訴訟費用由上訴人負擔。
    事實及理由
壹、程序部分：
 一、按因合併而消滅之公司，其權利義務，應由合併後存續或
     另立之公司承受，公司法第319 條準用同法第75條定有明
     文。查原審原告中國農民銀行股份有限公司（下稱中國農
     民銀行）於民國95年5 月1 日，經行政院金融監督管理委
     員會核准與合作金庫商業銀行股份有限公司（下稱合作金
     庫銀行）合併，中國農民銀行為消滅銀行，合作金庫銀行
     為存續銀行，原中國農民銀行之權利義務關係，由合併後
     存續之合作金庫銀行概括承受，是合作金庫銀行聲明承受
     訴訟，核無不合，應予准許。
 二、按訴之變更或追加，非經他造同意，不得為之，民事訴訟
     法第446 條第1 項前段定有明文。本件上訴人於原審聲明
     ：(1)確認坐落高雄縣鳥松鄉埔段479 、479 之1 地號土地
     即門牌號碼高雄縣鳥松鄉○○路53巷8 號2 層樓磚造農舍
     、面積合計388.85平方公尺 (下稱系爭建物）為上訴人所
     有。(2)本院93年度執字第51104 號強制執行事件，對系爭
     建物所為之執行程序應予撤銷。嗣於本院審理中，因上開
     強制執行程序業已終結，上訴人以發生情事變更為由，變
     更訴之聲明為：被上訴人應給付上訴人新臺幣（下同）40
     0,000 元，及自民事變更狀繕本送達翌日起至清償日止，
     按週年利率5 ％計算之利息，業經被上訴人當庭表示同意
     （見本院卷第147 頁），核與上開規定相符，應予准許。
貳、實體部分：
 一、上訴人起訴主張：系爭建物係未保存登記建物，為第三人
     易岳企業股份有限公司（下稱易岳公司）所出資建造，為
     易岳公司所有，嗣易岳公司於77年結束營業，該公司之負
     責人己○○（即執行債務人楊素寬之夫，上訴人法定代理
     人丁○○之父）於80年間成立上訴人公司，易岳公司遂將
     系爭建物之事實上處分權轉讓予上訴人，上訴人並以系爭
     建物作為辦公室及種植苗圃之用，而占有使用系爭建物。
     嗣於86年12月1 日，楊素寬以上開土地向高雄縣鳥松鄉農
     會（高雄縣鳥松鄉農會之資產嗣由中國農民銀行概括承受
     ）辦理抵押貸款，因楊素寬無力清償貸款，遭被上訴人向
     本院聲請查封拍賣上開土地及系爭建物，惟系爭建物之所
     有人係易岳公司，且由上訴人占有使用中，並非楊素寬所
     有，非抵押權效力所及，法院自不得對之查封拍賣。上訴
     人爰依強制執行法第15條之規定提起第三人異議之訴，並
     聲明：(1)確認系爭建物為上訴人所有。(2)本院93年度執字
     第51104 號強制執行事件，對系爭建物所為之執行程序應
     予撤銷。
 二、被上訴人則以：系爭建物係未辦理保存登記之違章建築，
     若為易岳公司所出資建造，並將系爭建物之權利轉讓予上
     訴人，應由上訴人負舉證責任等語置辯，並聲明：上訴人
     在第一審之訴駁回。
 三、原審為上訴人敗訴之判決，上訴人不服提起上訴，嗣於本
     院審理中，上開強制執行程序業已終結，發生情事變更，
     上訴人主張其已喪失對系爭建物之事實上處分權，爰依民
     法第225 條第2 項規定，受讓易岳公司對被上訴人之侵權
     行為損害賠償請求權，請求系爭建物之損害賠償，上訴人
     遂變更上揭訴之聲明，並為上訴聲明：(1)原判決廢棄。(2)
     被上訴人應給付上訴人400,000 元，及自民事變更狀繕本
     送達翌日起至清償日止，按週年利率百分之五計算之利息
     。被上訴人則以：系爭建物原審認定係己○○所出資興建
     ，上訴人並未提出資金流向或相關憑證，無法證明系爭建
     物係由其出資興建，系爭建物自非上訴人所有，且易岳公
     司已解散登記，上訴人如何自易岳公司受讓損害賠償請求
     權？上訴人請求損害賠償，並無理由等語置辯，並為答辯
     聲明：上訴駁回。
 四、兩造不爭執之事項：
   (1)系爭建物係未辦理保存登記建物。於86年12月1 日，楊素
     寬以系爭建物所坐落上開土地，向高雄縣鳥松鄉農會辦理
     抵押貸款，嗣楊素寬無力清償貸款，經本院以93年度執字
     第51104 號對系爭建物執行查封拍賣，由訴外人張妙馨得
     標應買，本院於94年12月2 日核發權利移轉證書予張妙馨
     ，系爭建物之強制執行程序業已終結。
   (2)易岳公司於77年7 月25日經主管機關公告撤銷登記，惟未
     辦理清算，嗣易岳公司負責人己○○於80年12月30日成立
     上訴人公司，上訴人公司成立當時負責人為己○○，嗣變
     更為丁○○。
 五、本件爭點為：
   (1)系爭建物之所有人為何人？
   (2)上訴人是否自易岳公司受讓系爭建物之事實上處分權？
   (3)上訴人對被上訴人是否有侵權行為之損害賠償請求權？
 六、系爭建物之所有人為何人？
     上訴人於原審審理中，原主張系爭建物係上訴人出資興建
     ，已經蓋了2 、30年等語（見原審卷第54頁），嗣又改稱
     ：系爭建物係易岳公司所蓋，再由齊雲公司承受易岳公司
     之資產等語（見原審卷第79頁），是上訴人對於系爭建物
     究由何人出資興建一節，前述陳述不一，其陳述是否屬實
     顯有疑問。且證人謝福星於原審審理中證稱：伊認識己○
     ○，伊曾經幫他蓋鹿舍（指系爭建物），這是2 、30年前
     的事，當時伊1 天的工錢約500 元，工錢是己○○給付給
     伊，鹿舍是己○○個人出資蓋的，伊沒有聽過易岳公司或
     齊雲公司等語（見原審卷第159 、160 頁），足見系爭建
     物應係由己○○個人所出資興建，並非易岳公司或上訴人
     ，至於證人己○○於本院審理中雖證稱：系爭建物是易岳
     公司要養鹿才建造，也是易岳公司出資建造等語（見本院
     卷第54頁），與證人謝福興所證述內容不同，惟查，證人
     己○○並未證述易岳公司係出資多少以興建系爭建物，且
     易岳公司之登記所在地係臺北市○○○路○ 段147 號5 樓
     501 室（見卷附易岳公司基本資料查詢表），為何會至高
     雄縣鳥松鄉興建鹿舍？又易岳公司登記之所營事業項目中
     ，均無與畜養鹿隻有關之項目，亦顯與常情有違，系爭建
     物應係由己○○個人所出資興建，己○○為系爭建物之所
     有人，應可認定。上訴人主張系爭建物係易岳公司所出資
     興建云云，不足為採。
 七、上訴人是否自易岳公司受讓系爭建物之事實上處分權？
     按不動產物權依法律行為而取得者，非經登記不生效力，
     為民法第758 條所明定。此項規定，並不因不動產為違章
     建築而有例外，最高法院62年度台上字第2414號判例可資
     參照。本件系爭建物為己○○所有，已如上述，而系爭建
     物為未保存登記建物（為兩造所不爭執），縱己○○欲轉
     讓系爭建物之權利予他人，受讓人所取得者，亦僅為系爭
     建物之事實上處分權。經查，上訴人主張其有受讓系爭建
     物事實上處分權之事實，為被上訴人所否認，上訴人對此
     事實自應負舉證責任，而上訴人所提證據為上訴人之水權
     狀及種苗業登記證各1 份為證（見原審卷第7 、8 頁），
     惟上開資料均僅係行政機關核發予上訴人之證明資料，自
     不足以證明上訴人有受讓系爭建物權利之事實，此外，上
     訴人均未提出其他證據以資證明其有受讓系爭建物權利之
     事實，是上訴人主張其有受讓系爭建物事實上處分權之事
     實，不足採信。
 八、上訴人對被上訴人是否有侵權行為之損害賠償請求權？
     系爭建物為己○○所出資興建，為己○○所有，且上訴人
     亦未受讓系爭建物之事實上處分權，已如上述，則上訴人
     對於系爭建物並無權利可得主張，被上訴人對系爭建物聲
     請強制執行查封拍賣，於法並無不合，上訴人無權利遭受
     侵害，自無請求侵權行為之損害賠償可言。至於上訴人主
     張其自易岳公司處受讓易岳公司對被上訴人之侵權行為損
     害賠償請求權等語，惟易岳公司並非系爭建物之所有人，
     已如上述，則易岳公司對於系爭建物並無權利可得主張，
     上訴人此部分陳述，亦難信為真。綜上，上訴人主張其對
     被上訴人有侵權行為之損害賠償請求權，不足為採。
 九、綜上所述，系爭建物為己○○出資興建，非上訴人所有，
     上訴人亦未受讓系爭建物之事實上處分權，上訴人並無權
     利遭受侵害，其對被上訴人自無侵權行為之損害賠償請求
     權可言，從而，上訴人依據侵權行為之法律關係請求損害
     賠償，自屬無據。原審為上訴人敗訴之判決，理由雖不相
     同，然判決結果並無不同，上訴人上訴意旨指摘原判決不
     當，求予廢棄改判，為無理由，應駁回其上訴。至於兩造
     其餘攻擊防禦之方法，核與判決之基礎不生影響，自不一
     一論述，附此敘明。
 十、據上論結，本件上訴為無理由，依民事訴訟法第436 條之1
     第3 項、第449 條第2 項、第78條，判決如主文。
中    華    民    國      96    年    5    月    9    日
                   民事鳳山分庭審判長法  官  朱玲瑤
                                     法  官  李怡諄
                                     法  官  呂憲雄
正本證明與原本無異。
本判決不得再上訴。
中    華    民    國      96    年    5    月    9    日
                                     書記官  李文廣
